臺灣高等法院刑事判決　　　　　　　　　　　　　九十二年度上訴字第三五九四號
　　上　訴　人
　　即　被　告　甲○○
右上訴人因妨害自由等案件，不服臺灣宜蘭地方法院九十二年度訴字第一八一號，中
華民國九十二年八月二十一日第一審判決（起訴案號：臺灣宜蘭地方法院檢察署九十
二年度偵字第七四四號），提起上訴，本院判決如左：
    主  文
原判決撤銷。
甲○○被訴妨害自由及恐嚇部分無罪，被訴傷害部分公訴不受理。
    理  由
一、公訴意旨略以：被告甲○○與另二名年籍姓名不詳之成年男子，基於共同傷害他
    人身體及妨害自由之犯意聯絡，於民國（下同）九十一年十月一日凌晨零時許，
    因欲向乙○○索討債，而前往丙○○位於宜蘭縣員山鄉○○路○段六十六巷六十
    五號之住處，嗣乙○○當時正在該處睡覺，乙○○與甲○○因故發生爭執，甲○○竟以置放於該處之菜刀一把，砍殺乙○○，致乙○○受有左前臂撕裂傷、肌肉
    撕裂傷等傷害，旋並以「既然敢砍你，就不怕你報警」、「要把你用竹筏載去填
    海」等語恐嚇乙○○，致乙○○心生畏懼，而足生危害於乙○○之生命、身體安
    全，隨後以鐵絲將乙○○之手腳綑綁，並懸掛於屋內屋頂之鐵架橫樑上，而以上
    開方法剝奪乙○○之行動自由；嗣經乙○○自行掙脫，並報警處理，始為警循線
    查獲，並扣得菜刀一把、鐵絲一捲等物等情，因認被告甲○○涉有刑法第二百七
    十七條第一項、第三百零二條第一項、第三百零五條等罪嫌。
二、按犯罪事實應依證據認定之，無證據不得推定其犯罪事實，刑事訴訟法第一百五
    十四條第二項定有明文。又認定犯罪事實所憑之證據，雖不以直接證據為限，間
    接證據亦包括在內，然而無論直接或間接證據，其為訴訟上之證明，須於通常一
    般之人均不致有所懷疑，而得確信其為真實之程度者，始得據為有罪之認定，倘
    其證明尚未達到此一程度，而有合理之懷疑存在時，事實審法院在心證上無從為
    有罪之確信，自應為無罪之判決（參見最高法院七十六年度台上字第四九八六號
    判例意旨）。又按告訴人之告訴，係以使被告受刑事訴追為目的，自不得作為認
    定犯罪事實之唯一證據，而須以補強證據證明其確實與事實相符，始得遽為裁判
    之基礎（參見最高法院五十二年台上字第一三００號判例意旨）。
三、訊據被告甲○○對其於前揭時地持菜刀砍傷乙○○等情固坦承不諱，惟堅決否認
    有妨害自由及恐嚇犯行，辯稱當時其向丙○○借住該處，有鑰匙出入，案發時係
    獨自返回該處，並未夥同他人，因與乙○○發生衝突而持菜刀砍傷乙○○，其左
    手亦遭乙○○以鐮刀割傷，其受傷後即離開買藥，並未以鐵絲綑綁及恐嚇乙○○
    ，警訊筆錄係因服用戒毒藥物意識不清時所為等語。經查：
（一）被害人乙○○雖指稱遭被告夥同另二名男子以鐵絲綑綁其手腳吊掛於屋內橫樑
      上，嗣經其自行掙脫逃離現場。然查關於如何遭綑綁吊掛部分，被害人乙○○
      先指稱被告係令其站在椅子上，雙手高舉以鐵絲綁在鐵架上，大腿也用鐵絲綁
      手手腕及腳，手吊在天花板鐵架，墊腳尖提高站立地面，並非站在椅子上等語
      （本院卷第九十二頁），前後所供情節已非一致；且被害人如果真雙手腕部遭
      鐵絲綑綁吊掛於鐵架上，則手腕及腳部遭鐵絲綑綁部位因需受力支撐體重及摩
      擦，勢必產生擦挫傷或凹陷、紅腫等傷害，然依建生醫院出具之診斷證明書（
      警卷第五頁）及被害人之傷勢照片（警卷第十六頁、十七頁）所示，被害人除
      左前臂撕裂傷、肌肉撕裂傷外，其餘手腕及腳部均未顯示有任何受傷情形，則
      被害人指稱遭鐵絲綑綁吊掛乙節，已難認確與事實相符。又關於被害人如何逃
      脫部分，被害人於警訊供稱：「我是趁屋內沒人時掙脫鐵絲逃出來的。」（警
      卷第一頁反面），於偵查中供稱：「後來因為鐵線綁不牢，所以我自己掙脫逃
      走。」（偵字卷第五十二頁），於原審時供稱：其在鐵架凹槽內拿到老虎鉗，
      把鐵絲剪斷，才得以跳到地面上，當時被告在客廳，另二人去庭院開車，其趁
      被告走出房間時逃跑等語（原審卷第三十四頁），於本院則供稱：因鐵絲有點
      鬆，其用雙手掙扎弄鬆掙脫，再用老虎鉗將腳上鐵絲弄斷等語（本院卷第九十
      二頁），關於當時被告是否在屋內，以及手部如何掙脫之供述，前後均非一致
      ，又倘若被害人果真雙手腕部遭鐵絲綑綁吊掛於鐵架上，懸吊部分之鐵絲理當
      受力緊繃，則其如何能自行鬆脫或取得鐵架凹槽內之老虎鉗，亦難於想像。至
      於警方拍攝之現場照片（警卷第九至十四頁）所示屋內雖有鐵絲、老虎鉗等物
      ，然該等照片係被害人報案後第二天拍攝，業據證人即承辦警員王榮松供明（
      原審卷第八十六頁），而且老虎鉗係放置於床鋪上，似非放置在有鐵絲之倉庫
      內，而係放置於隔壁臥室床上，如被害人果真係趁被告離開該房間時以老虎鉗
      剪斷鐵絲逃離現場，倉促之際，衡情應將老虎鉗隨手擱置在鐵絲附近立即離去
      ，豈有冒被發現之虞將老虎鉗放置在其他房間床鋪之可能？故被害人指述之真
      實性如何，顯然存疑，前開現場照片及扣案之鐵絲亦不足資為不利於被告之犯
      罪證據。
（二）被害人雖指稱被告夥同另二名男子犯案，惟被告始終堅稱案發時係獨自一人在
      場，被害人指稱另有二名男子部分亦無任何補強證據足以證明與事實相符。被
      害人另指稱當時其因通緝而向丙○○借住該處，被告係撬開鐵門闖入該處，並
      因損壞玻璃而遭割傷手臂等語，惟證人丙○○證稱：案發前半個月被告即向其
      借住該處，有交付鑰匙與被告，而被害人亦因通緝向其借住該處，故該段期間
      係被害人與被告二人住於該處等語綦詳（本院卷第六十九頁），核與被告辯解
      之情形相符，當時被告既持有該屋之鑰匙，自無撬開鐵門進入屋內之必要，且
      警方至現場勘驗拍照結果，均未顯示有鐵門遭撬損及門窗玻璃破損情形，被害
      人此部分之指述亦無法證明與事實相符。至於被告於九十一年十月一日中午十
      二時四分至蘭陽仁愛醫院急診時，雖主訴：左小指撕裂傷，被玻璃割傷等語，
      有財團法人蘭陽仁愛醫院九十二年六月二十五日仁醫字第九二一０七號及急診
      病歷一份可按，然被告就醫時不願對醫師表明實際受傷原因，亦非無可能，且
      被告手部所受撕裂傷之原因如何與被告有無妨害自由及恐嚇犯行之證明欠缺必
      然之關聯性，亦不足資為不利於被告之論據。至於被害人指稱遭被告恐嚇部分
      ，業據被告堅決否認，而此部分除被害人個人之指訴外，復查無任何補強證據
      足以證明被害人之指訴確與事實相符，亦不能僅憑被害人之指訴資為犯罪證據
      。
（三）被告於警訊時雖曾自白持刀砍傷被害人後，曾以鐵絲將其綑綁吊於屋內橫樑等
      語（警卷第四頁）。惟按被告之自白，非出於強暴、脅迫、利誘、詐欺、疲勞
      訊問、違法羈押或其他不正之方法，且與事實相符者，得為證據。被告或共犯
      之自白，不得作為有罪判決之唯一證據，仍應調查其他必要之證據，以察其是
      否與事實相符。刑事訴訟法第一百五十六條第一、二項定有明文。是以被告雖
      經自白，仍應調查其他必要之證據，以察其是否與事實相符。立法目的乃欲以
      補強證據擔保自白之真實性；亦即以補強證據之存在，藉之限制自白在證據上
      之價值。而所謂補強證據，則指除該自白本身外，其他足資以證明自白之犯罪
      事實確具有相當程度真實性之證據而言。雖其所補強者，非以事實之全部為必
      要，但亦須因補強證據與自白之相互利用，而足使犯罪事實獲得確信者，始足
      當之（最高法院七十四年台覆字第一０號判例）。按被告於警訊雖為前開自白
      ，惟隨後即否認該自白之任意性與真實性，辯稱當時因服用戒毒藥物意識不清
      等語，本案依證人警員王榮松之證言及財團法人羅許基金會羅東博愛醫院函覆
      本院所示（本院卷第一一０至一一三頁），雖無法證明被告之自白不具任意性
      ，然查被告在警訊筆錄所供述之內容，與被害人指訴之情節仍有甚多歧異之處
      ，並非完全相符，而被告自白以鐵絲綑綁吊掛被害人部分，就被害人手腕及腳
      部均無任何擦挫傷或凹陷、紅腫等傷害等情觀察，亦顯然無法證明與事實相符
      ，被告之前開自白仍不足資為犯罪證據。
（四）綜上所述，本案被告被訴妨害自由及恐嚇部分，顯有合理懷疑存在，自處不能
      證明被告犯罪。
四、原判決未就全案事證詳為審酌，遽行對被告論科，自非允洽，被告提起上訴，否
    認犯罪，為有理由，應由本院將原判決撤銷，就被告被訴妨害自由及恐嚇部分，
    另為被告無罪之諭知。至於檢察官另起訴被告涉有刑法第二百七十七條第一項傷
    害罪嫌部分，告訴人乙○○已於原審法院辯論終結前撤回其告訴，原判決雖認此
    部分與前開妨害自由等罪部分，有牽連犯之裁判上一罪關係，而不另為不受理之
    諭知。然而原判決既認被告被訴傷害部分與被訴妨害自由部分有裁判上一罪關係
    ，則該傷害部分自亦為上訴效力所及，茲妨害自由等部分既應為被告無罪之判決
    ，則該傷害部分與之即無裁判上一罪之關係可言，應由本院另行諭知不受理之判
    決。
據上論斷，應依刑事訴訟法第三百六十九條第一項前段、第三百六十四條、第三百零
一條第一項、第三百零三條第三款，判決如主文。
本案經檢察官羅榮乾到庭執行職務。
中　　　華　　　民　　　國　　九十三　　年　　　四　　　月　　 十三 　　日
                              臺灣高等法院刑事第二十三庭
                                  審判長法  官  黃　瑞　華
                                        法  官  王　淑　滿
                                        法  官  宋　　　祺
右正本證明與原本無異。
妨害自由部分檢察官如不服本判決，應於收受送達後十日內向本院提出上訴書狀，其
未敘述上訴之理由者並得於提起上訴後十日內向本院補提理由書（均須按他造當事人
之人數附繕本）。
恐嚇、傷害部分不得上訴。
                                      　書記官  蔡　慧　娟
中　　　華　　　民　　　國　　九十三　　年　　　四　　　月　　 十五 　　日
